【裁判字號】    98,易,658
【裁判日期】    980806
【裁判案由】    收受贓物
【裁判全文】
臺灣彰化地方法院刑事判決               98年度易字第658號
公  訴  人  臺灣彰化地方法院檢察署檢察官
被      告  甲○○原名徐維彬.
                    （現因另案在臺灣彰化監獄執行中）
            丙○○
                    7號
            丁○○
                    （現在臺中戒治所執行強制戒治中）
上列被告等因收受贓物案件，經檢察官提起公訴（97年度偵緝字
第677號、98年度偵字第3096、4638號），本院判決如下：
    主  文
丙○○收受贓物，累犯，處有期徒刑肆月，如易科罰金，以新臺
幣壹仟元折算壹日。
丁○○收受贓物，累犯，處有期徒刑參月，如易科罰金，以新臺
幣壹仟元折算壹日。
甲○○無罪。
    犯罪事實
一、張獻慶前因竊盜案件，經本院於93年11月15日以93年度易字
    第652 號刑事判決判處有期徒刑7 月確定，又因施用毒品案
    件，經本院於93年6 月29日（起訴書誤載為96年6 月29日）
    以93年度訴字第330 號刑事判決判處判處有期徒刑7 月確定
    ，前開2 罪並定其應執行刑為有期徒刑1 年1 月確定。再因
    施用毒品案件，經臺灣臺中地方法院以93年度訴字第2151號
    刑事判決判處有期徒刑9 月確定；復因施用毒品案件，經本
    院以93年度簡上字第75號刑事判決判處有期徒刑6 月確定，
    前揭2 罪並定應執行刑為有期徒刑1 年2 月確定。嗣上開罪
    刑入監接續執行，於95年4 月4 日因縮短刑期假釋出監，並
    於95年10月14日假釋期滿未經撤銷，以已執行完畢論。丁○○曾於83年6 月間，犯槍砲彈藥刀械管理條例罪及違反麻醉
    藥品管理條例罪等案件，經本院以83年度易字第1932號刑事
    判決各判處有期徒刑10月、8 月及4 月，並定其應執行刑為
    有期徒刑1 年6 月，並經臺灣高等法院臺中分院以83年度上
    易字第2461號判決駁回上訴確定；於84年間復因犯施用毒品
    罪及違反麻醉藥品管理條例罪案件，經本院以84年度訴字第
    1093號刑事判決判處有期徒刑3 年6 月及7 月，並定其應執
    行刑為有期徒刑3 年8 月確定。上開各該案件合併執行後，
    於86年10月1 日縮短刑期假釋出獄，所餘刑期付保護管束，
    嗣因假釋期間之之90年間因施用毒品案件，又經本院以90年
    度訴字第539 號判處有期徒刑2 年、10月，並定其應執行刑
    為有期徒刑2 年8 月確定，而違反保安處分執行法第74條之
    2 之規定情節重大，業據撤銷假釋在案，與前開撤銷假釋後
    所餘殘刑3 年2 月2 日接續執行，而於95年6 月21日縮短刑
    期假釋出獄，所餘刑期付保護管束，並於96年3 月30日保護
    管束期滿未經撤銷，以已執行完畢論。
二、詎張獻慶、丁○○均仍不知悔改，可預見原車牌號碼9603-S
    L 號，換掛車牌號碼為PC-0373 號之馬自達廠牌自小客車1
    部（以下簡稱系爭自小客車，該自小客車引擎號碼為000000
    00D 號，原係己○○○所有，於97年3 月2 日下午8 時10分
    許，在彰化縣秀水鄉○○村○○路○ 段677 號前，遭姓名年
    籍不詳之成年人所竊取；該PC-0373 號車牌2 面，係庚○○○所有，於97年4 月8 日下午1 時許，在彰化縣埔心鄉○○
    村○○路○段147 號前，遭姓名年籍不詳之成年人所竊取）
    ，可能為來路不明之贓物，竟均不違背其本意，各基於收受
    贓物之不確定故意，於97年4 月8 日後某日，先由張獻慶在
    其祖母位在彰化縣埤頭鄉○○村○○路232 巷17弄11號住處
    ，自姓名年籍不詳之成年人收受系爭自小客車後，再於不詳
    時間將該車駕駛至丁○○位在彰化縣員林鎮○○里○○○路
    142 號7 樓之住處，交予丁○○收受使用，丁○○並曾駕駛
    該車搭載張獻慶之妻乙○○至彰化縣埔心鄉省立醫院接受美
    沙酮治療。嗣於97年4 月14日，為警在彰化縣員林鎮○○里
    ○○路○ 段224 巷61弄口，尋獲該懸掛PC-0373 號車牌、引
    擎號碼為00000000D 號自用小客車1 部，經採集車內指紋送
    鑑後，其中右後車門內側玻璃所採得之指紋與乙○○左手食
    指指紋相符、車內照後鏡所採得之指紋與丁○○指紋卡之右
    拇指指紋相符，始循線查悉上情。
三、案經彰化縣警察局員林分局報請臺灣彰化地方法院檢察署檢
    察官偵查起訴。
    理  由
壹、程序部分
一、本案被告所犯係屬刑事訴訟法第376 條第1 款所列之最重本
    刑為3 年以下有期徒刑、拘役或專科罰金之罪，本院爰依同
    法第284 條之1 之規定行獨任審判。
二、次按被告以外之人於審判外之陳述，雖不符刑事訴訟法第
    159 條之1 至第159 條之4 之規定，而經當事人於審判程序
    同意作為證據，法院審酌該言詞陳述或書面陳述作成時之情
    況，認為適當者，亦得為證據。當事人、代理人或辯護人於
    法院調查證據時，知有第159 條第1 項不得為證據之情形，
    而未於言詞辯論終結前聲明異議者，視為有前項之同意，刑
    事訴訟法第159 條之5 定有明文。查本案全部卷證，公訴人
    、被告等均不爭執其證據能力，本院復衡以該等供述證據作
    成時之情況，應為適當，是可認後述所引用證據之證據能力
    均無疑義，合先敘明。
貳、被告丙○○、丁○○有罪部分
一、上揭收受贓物之犯行，業據被告丙○○於本院審理時坦承不
    諱，而訊據被告丁○○則矢口否認有何收受贓物犯行，辯稱
    ：「系爭自小客車係張獻慶於97年4 月14日開到伊員林住處
    一起載伊去署立彰化醫院喝美沙酮，丙○○說該車係權力車
    ，只要10萬元，同日伊就向丙○○借車試開，然後停放在伊
    員林住處巷口，之後該車即為警尋獲」云云。經查：
    （一）原車牌號碼9603-SL 號、引擎號碼00000000D 號自小
          客車1 部，係被害人己○○○所有、於97年3 月2日
          下午8 時10分許在彰化縣秀水鄉○○村○○路○段
          677 號前發現失竊；而PC-0373 號車牌2 面係庚○○○所有，於97年4 月8 日下午1 時許，在彰化縣埔心
          鄉○○村○○路○段147 號發現失竊等情，除據被害
          人己○○○之子陳鋕宏、庚○○○於警詢時指述明確
          外，尚有車牌號碼9603-SL 號自小客車之彰化縣警察
          局車輛協尋電腦輸入單、車輛尋獲電腦輸入單、贓物
          認領保管單、PC-0373 號自小客車車輛尋獲電腦輸入
          單、車籍查詢--基本資料詳細畫面等各1 份在卷可證
          ，是被告丙○○、丁○○先後收受、持有之系爭自小
          客車，確係贓物無疑。
    （二）被告丁○○雖以前揭情詞置辯，惟證人乙○○（即被
          告丙○○之妻）於偵查中證稱：「（提示系爭自小客
          車照片，問：是否見過該車？）系爭自小客車是被告
          丁○○在使用，被告丁○○搭載伊前往彰化縣埔心鄉
          省立醫院接受美沙酮治療時，曾有2 次駕駛系爭自小
          客車」等語（見97年度偵緝字第677 號卷第74至75頁
          ），證人即同案被告丙○○亦證稱：「伊收受系爭自
          小客車後，得知被告丁○○因案遭警方查緝甚嚴，是
          以將該車交由被告丁○○使用以逃避警方查緝」等語
          （見上開偵查卷第32頁），參以警方採集該車車內指
          紋送鑑後，其中右後車門內側玻璃所採得之指紋與乙○○左手食指指紋相符、車內照後鏡所採得之指紋與
          丁○○指紋卡之右拇指指紋相符等節，此有內政部警
          政署刑事警察局97年5 月6 日刑紋字第0970061716號
          鑑驗書1 份附卷可證，此與證人乙○○上開證述之情
          節相符，亦與被告丁○○於本院審理時自承確曾駕駛
          過系爭自小客車之情不相違背，應堪採信。
    （三）而被告丁○○於偵查中先供稱：「該車係張獻慶於97
          年3 月初某日晚上開到伊住處巷口前的麥當勞放置，
          隔天張獻慶離去時是打電話叫朋友來載，把該車留在
          原地，隔1 、2 個小時後又打電話給伊，叫伊幫忙將
          系爭自小客車開回張獻慶家，並說車鑰匙放在駕駛座
          腳踏板上，但因為伊只找到六角扳手，沒有找到鑰匙
          ，伊就再打電話跟張獻慶說這樣伊不會開，伊並未發
          動該車，但有觸摸過該車方向盤、手煞車、打擋處、
          駕駛座車門、腳踏板及車內後照鏡等處，再過約1 小
          時後，張獻慶再打電話叫伊幫忙開該車，伊再下去看
          ，該車已經不見了」云云（見97年度偵緝字第677 號
          卷第26至27頁），後又於本院審理改稱：「伊只有於
          97年4 月14日向丙○○借用系爭自小客車，因為丙○○前1 日告訴伊該車是權利車，僅需10萬元，問伊有
          無意願購買」云云（見本院98年7 月23日審判筆錄）
          ，則苟如被告丁○○所辯系爭自小客車為權利車，則
          駕駛權利車並不涉及任何刑責，被告丁○○實無需就
          曾經駕駛系爭自小客車一事有隱瞞保留之理，是以被
          告丁○○所為上開不一致之供述，實有違常情，顯係
          畏罪心虛之舉；況被告丁○○亦陳稱：「系爭自小客
          車為馬自達廠牌新車，伊知道被告丙○○所述價格與
          市價相差甚遠」等語（見本院98年7 月23日審判筆錄
          ），難謂被告丁○○對於系爭自小客車無預見贓物之
          認識，被告丁○○收受系爭自小客車時，即具有收受
          贓物之不確定故意甚明。被告丁○○上開辯詞，無非
          事後飾卸之詞，尚難採酌。
    （四）綜上所述，本案事證明確，被告丙○○、丁○○收受
          贓物犯行，均洵堪認定。
二、核被告丙○○、丁○○所為，均係犯刑法第349 條第1 項之
    收受贓物罪。被告丙○○、丁○○前有如犯罪事實欄所示之
    前科紀錄，有臺灣高等法院被告前案紀錄表、臺灣彰化地方
    法院檢察署刑案資料查註紀錄表各1 份在卷可證，渠等於有
    期徒刑執行完畢後，5 年以內故意再犯本件最重本刑為有期
    徒刑以上之罪，均為累犯，各應依刑法第47條第1 項之規定
    ，加重其刑。爰審酌被告年輕力盛，不思以合法途徑獲取正
    當利益及財物，為圖謀己私之利益便利，不知尊重他人之財
    產權，竟收受贓物，對社會秩序影響非輕，且收受來歷不明
    之自用小客車，動機可議，並造成失主尋回遭竊物品之困難
    ，亦助長竊盜罪歪風，致使贓物流向追查更加困難，贓物價
    值非低，及被告丁○○犯後猶飾詞否認犯行，態度不佳，被
    告丙○○雖坦承其犯行，惟仍多有避重就輕之詞（理由詳如
    無罪部分所述），亦難謂態度良好等一切情狀，分別量處如
    主文所示之刑，並均諭知易科罰金之折算標準。
參、被告甲○○無罪部分
一、公訴意旨另略以：被告甲○○可預見原車牌號碼9603-S L號
    ，換掛車牌號碼為PC-0373 號之馬自達廠牌自小客車1 部（
    以下簡稱系爭自小客車，該自小客車引擎號碼為00000000D
    號，原係己○○○所有，於97年3 月2 日下午8 時10分許，
    在彰化縣秀水鄉○○村○○路○ 段677 號前，遭姓名年籍不
    詳之成年人所竊取；該PC-0373 號車牌2 面，係庚○○○所
    有，於97年4 月8 日下午1 時許，在彰化縣埔心鄉○○村○○路○段147 號前，遭姓名年籍不詳之成年人所竊取），可
    能為來路不明之贓物，竟不違背其本意，基於收受贓物之不
    確定故意，由被告甲○○於97年4 月間某日，自不詳姓名年
    籍之人收受系爭自小客車使用後，再於97年4 月間收受後某
    日，將該車駕駛至同案被告張獻慶之祖母位在彰化縣埤頭鄉
    ○○村○○路232 巷17弄11號住處，交予同案被告張獻慶使
    用，因認被告甲○○所為，亦涉犯刑法第349 條第1 項之收
    受贓物罪嫌等語。
二、按犯罪事實應依證據認定之，無證據不得認定犯罪事實；又
    不能證明被告犯罪者，應諭知無罪之判決，刑事訴訟法第
    154 條第2 項、第301 條第1 項分別定有明文。又認定不利
    於被告之事實須依積極證據，苟積極證據不足為不利於被告
    事實之認定時，即應為有利被告之認定，更不必有何有利之
    證據。另按事實之認定，應憑證據，如未能發現相當證據，
    或證據不足以證明，自不能以推測或擬制之方法，以為裁判
    基礎。又認定犯罪事實所憑之證據，雖不以直接證據為限，
    間接證據亦包括在內，然而無論直接或間接證據，其為訴訟
    上之證明，須於通常一般之人均不致有所懷疑，而得確信其
    為真實之程度者，始得據為有罪之認定，倘其證明尚未達到
    此一程度，而有合理之懷疑存在時，自應為被告無罪之判決
    （最高法院30上字第816 號、40年臺上字第86號、76年臺上
    字第4986號判例要旨可資參照）。再按刑事訴訟法第161 條
    第1 項規定：檢察官就被告犯罪事實，應負舉證責任，並指
    出證明之方法。因此，檢察官對於起訴之犯罪事實，應負提
    出證據及說服之實質舉證責任。倘其所提出之證據，不足為
    被告有罪之積極證明，或其指出證明之方法，無從說服法院
    以形成被告有罪之心證，基於無罪推定之原則，自應為被告
    無罪判決之諭知（最高法院92年臺上字第128 號判例意旨參
    照）。又按共同被告或共犯之間，在犯罪事實及證據資料上
    ，具有共通性或對向性之利害關係，為避免有虛偽自白或供
    述嫁禍其他共同被告或共犯之危險，被告或共犯雖經自白或
    不利於己之供述，仍應調查共同被告或共犯供述以外之其他
    必要證據，以察是否與事實相符，旨在藉補強證據擔保自白
    之真實性，自不得反而專憑其他共同被告或共犯不利於己之
    供述，逕採為共同被告或共犯自白之補強證據或論罪之依據
    （刑事訴訟法第156 條第2 項、74年臺覆字第10號判例、94
    年臺上字第5651號判決意旨參照）；質言之，共犯之自白，
    性質上仍屬被告之自白，縱共犯間或其先後供述內容一致，
    或經轉換為證人而具結陳述，仍屬不利於己之陳述範疇，究
    非自白以外之其他必要證據，尚不足以謂共犯之自白相互間
    ，得作為證明其自白之補強證據（97年臺上字第3566、4648
    號判決意旨參照）。
三、公訴意旨認被告甲○○涉犯上開收受贓物罪嫌，無非係以證
    人即同案被告丙○○及證人乙○○之證述為其主要依據。訊
    據被告甲○○堅詞否認有何收受贓物犯行，辯稱：「伊從來
    不曾開過懸掛PC-0373 號車牌、引擎號碼00000000D 號之馬
    自達廠牌自用小客車前往被告張獻慶祖母住處，況伊和被告
    丁○○交情普通，不會特意借車予被告丁○○使用」等語。
    經查：
    （一）證人丙○○雖於偵查中證稱：「97年3 月時，甲○○
          和1 名友人各開1 台車至彰化縣埤頭鄉○○村○○路
          232 巷17弄11號伊祖母家中，其中1 台車就是車牌號
          碼PC-0373 號自小客車，開來後，伊問甲○○為何開
          2 台車來，甲○○說車牌號碼PC-0373 號自小客車是
          權利車要借伊開，之後就將該車留下，與友人開另1
          台車離開」云云（見97年度偵緝字第677 號卷第32頁
          ），惟其於偵查中另證稱：「（問：為何甲○○要將
          系爭自小客車放在你祖母家？）當天甲○○開車到伊
          祖母家時，渠等一起聊天，甲○○才知道丁○○在躲
          避警方，所以甲○○當場託伊打電話予丁○○說要將
          該車借丁○○使用，丁○○在電話中說好」云云（見
          上開偵查卷第62頁）。由證人丙○○上揭所述之借車
          動機及經過，被告甲○○、丁○○並非極為熟識，系
          爭自小客車為2007年出廠之馬自達牌，排氣量1999cc
          之轎式小客車，價值並非極微，依常理被告甲○○豈
          有在駕車前往被告丙○○住處閒聊，初次聽聞被告丁○○之遭遇後，旋即慷慨出借自己代步工具之理？況
          證人丙○○復證稱借車並未約定使用期間，而同案被
          告丁○○於98年1 月8 日因涉犯竊盜案件警詢時供稱
          ：「系爭自小客車係被告丙○○竊得」等語（見上開
          偵查卷第35頁至36頁），倘果如證人丙○○證述上情
          ，被告丁○○早在借車之際即已得知系爭自小客車來
          源，當不至為上開供述，益見證人丙○○證稱係為被
          告丁○○向被告甲○○借用系爭自小客車之情不足採
          信。
    （二）再者，證人丙○○於97年12月29日之偵訊及98年1 月
          9 日借訊時迭次證稱收受系爭換掛車牌PC-0373 號自
          小客車之時間為97年3 月間，已如前述，而其於本院
          審理時則供稱：「伊收受系爭自小客車之時間，距離
          97 年4月14日該車為警尋獲超過7 日，但應該不到20
          日」等語（見本院98年7 月23日審判筆錄），是依證
          人於本院所述時間回溯，證人丙○○收受系爭自小客
          車之時間應為97年4 月8 日前某日，惟PC-0373 號車
          牌係於97年4 月8 日下午1 時許失竊，則證人證述被
          告甲○○於97年3 月間即駕駛換掛PC-0373 車牌之自
          小客車乙節，不無可疑。
    （三）至證人乙○○雖於偵查中證稱：「伊曾經看過甲○○
          開車牌號碼PC-033號自小客車到丙○○叔叔家，當天
          伊與丙○○吵架，吵完後伊要離開，看到該車停在門
          口，因為車牌號碼PC-0373 很特別，所以伊記得；當
          天下午4 時許伊看到該車停在門口，同日下午6 、7
          時許伊回家時就沒有看到該車」等語（見上開偵查卷
          第75頁）；而其於本院審理時則證稱：「97年4 月間
          某日下午3 、4 時許時，伊與丙○○吵架時看見甲○○駕駛系爭自小客車前來找丙○○」云云，同日復證
          稱：「97年3 月16日至同年4 月底止都是丁○○駕駛
          系爭自小客車搭載伊」云云（均見本院97 年7月9 日
          審判筆錄），其關於系爭自小客車之使用時序前後證
          述不一，已非無疑；又縱使證人乙○○之證述屬實，
          亦僅能證明被告甲○○曾使用過該車，況證人乙○○
          為被告丙○○之妻，其證述涉及被告丙○○是否構成
          收受贓物甚或竊盜之刑責，不無迴護之虞，而系爭自
          小客車上又僅採集到證人乙○○、被告丁○○之指紋
          ，業如前述，證人乙○○之證述尚難採為對被告甲○○論罪科刑之依據。
    （四）證人戊○○於本院審理時證稱：「98年1 月20日那天
          伊剛好在地檢署有開庭，伊與丙○○、甲○○坐同一
          台車，在車內時伊聽見丙○○問甲○○為什麼牽車子
          時不告訴他這台車是贓車，甲○○說是朋友一起牽過
          去給丙○○；而在候訊室時，他們在爭執，丙○○問
          甲○○為何不自己扛起來，丙○○質問甲○○說既然
          車是你牽給我，為何要我承擔」等語（見本院98年7
          月9 日審理筆錄），然證人戊○○既非本案當事人，
          僅偶然與被告丙○○同日提解時聽聞丙○○之對話，
          其嗣後又稱不知被告丙○○涉犯之收受贓物案件是否
          即為本案（見同上審判筆錄），其證詞亦不足為被告
          甲○○不利之認定。
    （五）綜上所查，本院認依現存公訴人所提證據，尚難認定
          被告甲○○確有如起訴意旨所指之收受贓物犯行，此
          外，復查無任何積極證據，揆諸前揭說明，自應為被
          告甲○○無罪之諭知。
據上論斷，應依刑事訴訟法第299 條第1 項前段、第301 條第1
項、刑法第349 條第1 項、第47條第1 項、第41條第1 項前段、
刑法施行法第1 條之1 第1 項、第2 項前段，判決如主文。
本案經檢察官張聖傳到庭執行職務。
中    華    民    國    98    年    8     月    6     日
以上正本證明與原本無異。
如不服本判決應於收受判決後10日內向本院提出上訴書狀，並應
敘述具體理由。其未敘述上訴理由者，應於上訴期間屆滿後20日
內向本院補提理由書（均須按他造當事人之人數附繕本）「切勿
逕送上級法院」。
告訴人或被害人對於判決如有不服具備理由請求檢察官上訴者，
其上訴期間之計算係以檢察官收受判決正本之日期為準。
                                書記官  林淑文
中    華    民    國    98    年    8     月    6     日
附錄本案論罪科刑法條：
中華民國刑法第349條
收受贓物者，處 3 年以下有期徒刑、拘役或 5 百元以下罰金。
搬運、寄藏、故買贓物或為牙保者，處5 年以下有期徒刑、拘役
或科或併科1 千元以下罰金。
因贓物變得之財物，以贓物論。


司法院資訊處製作；財團法人民間司法改革基金會備份。
